臺灣高等法院刑事裁定　　　　　　　　　　　　　　九十三年度交上易字第九二號
　　上　訴　人
　　即　被　告　乙○○
　　選任辯護人　李永裕律師
右被告因過失傷害案件，本院於中華民國九十三年六月十六日所宣示之判決，有應更
正部分，本院裁定如左：
    主  文
原判決關於被告乙○○出生年月日「民國四十六年九月二十八日」之記載，應更正為
「民國四十一年六月十日」。
    理  由
一、按判決有誤寫、誤算，或其類此之顯然錯誤者，或其正本與原本不符者，法院得
    以裁定更正之，民事訴訟法第二百三十二條第一項定有明文。上開規定，依大法
    官會議第四十三號解釋，於刑事訴訟法準用之。
二、本件被告乙○○之出生日期為「四十一年六月十日」，原判決誤載為「民國四十
    六年九月二十八日」，自應予以更正，爰裁定如主文。
中　　　華　　　民　　　國　　九十三　　年　　　七　　　月　　　五　　　日
                              臺灣高等法院刑事第十九庭
                                  審判長法  官  許  國  宏
                                        法  官  林  勤  純
                                        法  官  洪  光  燦
右正本證明與原本無異。
不得抗告
                                        書記官  劉      瑗
中　　　華　　　民　　　國　　九十三　　年　　　七　　　月　　　五　　　日
臺灣高等法院刑事判決　　　　　　　　　　　　　　九十三年度交
上易字第九二號
    上　訴　人　乙○○　男　四十六歲　民國○○○年○月○○○日生
　　即　被　告　　　　　住臺北縣土城市○○路○段七十三巷十一弄四號五樓
　　　　　　　　　　　　身分證統一編號：Ｚ000000000號
　　選任辯護人　李永裕律師
右上訴人，因過失傷害案件，不服臺灣板橋地方法院，九十二年度交自字第五號，中
華民國九十三年二月四日第一審判決，提起上訴，本院判決如左：
    主  文
上訴駁回。
    事  實
一、乙○○係尊龍汽車客運股份有限公司之營業大客車司機，為從事駕駛業務之人，
    於民國九十一年十二月二十六日晚上九時三十分左右，駕駛車號ＡＧ─四九二號
    營業大客車，沿台北市○○路由北往南方向行駛，行經台北市○○路與市○○道
    之交岔路口，欲右轉市○○道路，本應注意汽車駕駛人駕駛汽車至交岔路口時，
    轉彎車應讓直行車先行，且依其智識能力及當時情形均無不能注意之情事，詎乙
    ○○竟疏未注意，即貿然右轉，適其同向右方有甲○○騎乘車號ＨＺ八─三八一
    號重型機車沿台北市○○路由北往南直行至交岔路口，乙○○所駕駛營業大客車
    右側車身因而擦撞甲○○所騎乘機車左側引擎部位，致甲○○人車倒地，並受有
    左下肢腫、擦傷、紅腫五×四公分之傷害。
二、案經甲○○提起自訴。
    理  由
一、程序方面：
　　按自訴之提起，應委任律師行之，又檢察官於審判期日所得為之訴訟行為，於自
  　訴程序由自訴代理人為之，固為新修正之刑事訴訟法第三百十九條第二項、第三
    百二十九條第一項所規定（中華民國九十二年一月十四日修正通過，同年二月六
    日公布），惟依新修正刑事訴訟法施行法第七條之二後段、第七條之三規定，中
    華民國九十二年一月十四日修正通過之刑事訴訟法第三百十九條第二項、第三百
    二十九條第一項自九十二年九月一日施行以及修正通過之刑事訴訟法施行前已繫
    屬於各級法院之案件，其以後之訴訟程序應依修正刑事訴訟法終結之，但修正刑
    事訴訟施行前已依法定程序進行之訴訟程序，其效力不受影響，本件自訴人甲○
    ○係新修正刑事訴訟法施行前之九十二年六月二十五日提起本件自訴，是其提起
    自訴，雖未委任律師為之，於法並無不合，且依新修正刑事訴訟法施行法第七條
    之三前段之規定，應依修正刑事訴訟法終結之，而所謂修正刑事訴訟法，依刑事
    訴訟法施行法第一條規定，係指中華民國八十四年十月五日修正後公布施行之刑
    事訴訟法，非指九十二年二月六日公布施行之新修正刑事訴訟法，因此本件自訴
    程序自應依九十二年九月一日施行前即八十四年十月五日修正後公布施行之刑事
    訴訟法終結之，而依八十四年十月五日修正後公布施行之刑事訴訟法第三百二十
    九條規定，檢察官於審判期日所得為之訴訟行為，於自訴程序，由自訴人為之，
    則自訴人雖未委任律師為代理人於審判期日為訴訟行為，於法並無不合，被告辯
    護人主張本件自訴人未委任律師為代理人實行訴訟行為，程序不合乙節，尚無可
    採。
二、實體方面：
　(一)訊據被告乙○○矢口否認其有前揭過失傷害犯行，辯稱：伊當時車身已轉過去超
  過一半多了，伊在等前面二台計程車下客人，伊是停止狀態中，不是在行進中，自
  訴人突然走到伊車子前面說伊撞到他，伊也不知道有撞到他，伊根本沒有撞到他云
  云。惟查，右揭事實，業據自訴人指訴綦詳，並有臺北縣立板橋醫院驗傷診斷書影
  本一紙及臺北市政府警察局交通警察大隊九十二年八月八日北市警交大四字第０九
  二六五四四二九００號函附道路交通事故調查報告表影本一份、補充資料表影本一
  份、談話紀錄表影本二份及現場照片十五幀附卷可憑，復經證人即現場處理警察林
  志峰於原審審理時到庭具結證稱：之前已有巡邏員警到達，伊不知道員警姓名，伊
  到時，大客車已經移開，地上有劃白色漆，標示固定的車角位置，機車倒在現場，
  自訴人站在機車旁，自訴人說他腳有受傷，但傷勢還好，不用就醫，他有翻開傷勢
  給伊看，外表有明顯擦傷，伊有拍照，小腿肚部分，面積不大，自訴人機車有受損
  ，被告的大客車也有擦痕，伊於採證時，發現疑似新的痕跡，所以才拍照存證等語
  ，並提出其現場採證照片十六幀佐證，而被告曾於肇事現場向林志峰警察供承：伊
  見承德路北向南之號誌右轉綠燈已亮，於是伊就打了
    右側之方向燈，並且右轉市○○道行駛，當伊車右轉約至肇事處時（當時伊並沒
    見到重機車ＨＺ八─三八一號），剛好有一營小客車在伊車之右前方下客人，致
    伊車無法繼續右轉行駛，因此伊就停於該處等待該營小客車起步時，伊就聽到伊
    車之右側車身部位有撞擊聲，之後伊見重機車ＨＺ八─三八一號之駕駛人跑到伊
    車之右前車門告知伊，伊才知伊車之右側車身被重機車ＨＺ八─三八一號之左側
    車身撞及而肇事等語，有臺北市政府警察局大同分局交通分隊交通事故談話紀錄
    表影本在卷可按，是依被告於肇事現場之供詞，並審酌道路交通事故調查報告表
    之現場圖、車損照片、自訴人傷勢照片及驗傷診斷書，兼參以證人林志峰之證詞
    ，本件被告駕駛營大客車於右轉市○○道時，疏未注意讓直行車先行，即貿然右
    轉，而與直行之自訴人所騎乘機車發生擦撞，並致自訴人左下肢受傷之情甚明。
    又被告駕駛營大客車行經交岔路口右轉未讓直行車先行，為本件車禍肇事之主因
    ，亦有臺北市車輛行車事故鑑定案件九十二年五月五日北市交鑑意字第六０六八
    號覆議意見書影本在卷可供參酌。至於被告於原審審理時提出之行車紀錄卡，既
    未經現場處理警員於肇事當場查扣在案，則該紙行車紀錄卡是否即係被告肇事當
    時所駕駛營大客車上之行車紀錄，本非無疑，縱認屬實，觀諸該紙紀錄卡上所紀
    錄本件車禍事故發生前之行車速度（參見臺北市政府警察局九十三年一月六日北
    市警勤字第０九三三０五五七七００號函附本件臺北市政府警察局勤務指揮中心
    受理各類案件記錄單所示報案時間，本件車禍之發生時間應於九十一年十二月二
    十六日晚上九時三十四分前），被告所駕駛之營大客車於九十一年十二月二十六
    日晚上九時三十五分前，仍持續以低速行進中，究非如被告所辯稱係在停止狀態
    中，是其所辯，自無足取。
　(二)按汽車駕駛人駕駛汽車至交岔路口時，轉彎車應讓直行車先行，此觀道路交通安
  全規則第一百零二條第一項第六款前段規定自明。本件被告自應注意及此，且依智
  識能力及當時情形均無不能注意之情事，詎被告竟疏未注意，於交岔路口右轉彎時
  未讓直行車先行，致擦撞直行至該交岔路口之甲○○所騎乘機車，甲○○因而人車
  倒地，並受有左下肢腫、擦傷、紅腫五Ｘ四公分之傷害，被告之過失行為與自訴人
  受傷間顯有相當因果關係。本件事證明確，被告所辯無過失云云，要屬事後畏罪諉
  責之詞，不足採信，其犯行堪以認定，應予依法論處。
　(三)被告辯護人固以本件肇事路口並非如一般十字路口，而係一三叉路口，當地路口
  　之號誌除一般十字路口外，尚有客運站出口之專用號誌，該路口號誌之運作情形
    係：客運站出口號誌為綠燈時，承德路之號誌即為紅燈，客運站出口號誌為紅燈
    時，承德路之號誌即為綠燈，因此當被告車輛從客運站出口轉往市○○道行駛時
    ，自訴人車輛係逢承德路之紅燈號誌，自訴人如無闖越紅燈，斷不可能撞及右轉
    中的被告車輛，而當承德路口的號誌由紅燈轉為綠燈時，被告車輛已完成右轉動
    作，而自訴人此時撞及被告車輛，反係自訴人未注意車前狀況所致而非被告之過
    失，以及被告車輛底盤高度自地面量起不過約三十公分，而自訴人之重型機車倒
    地後之高度至少在五十公分以上，根本不可能發生自訴人所指之其人車一半在大
    客車底下，本件道路交通事故調查報告表固載有「肇事時，Ｂ車之後車身部位壓
    在Ａ車之右側車底下」等語，惟此係自訴人之片面陳述而已，並非到場警員所親
    眼目睹之事實，然行車事故鑑定委員會無從察知上情，逕以上述註記而研判被告
    涉嫌右轉疏忽，其鑑定基礎已然變更，鑑定結果當然失真等情請求勘驗現場紅綠
    燈運轉情形及另行鑑定。惟查依道路交通事故調查報表現場圖記載肇事處距台汽
    北站出口約十九公尺，依辯護人所稱，客運站出口號誌之專用號誌為綠燈時，承
    德路之號誌為紅燈，則被告車自客運站出口綠燈駛出右轉承德路時亦會碰到承德
    路之紅燈，而被告車輛於從客運站出口駛出右轉進入承德路時，客運站出口之專
    用號誌既為綠燈，而客運站出口至肇事地點即承德路與市○○道交叉路口，距離
    約十九公尺，且斯時被告車至交叉路口已開始右轉進入市○○道，足見當時承德
    路口之號誌己轉換為綠燈，否則依規定紅燈不得右轉，足見辯護人主張肇事時承
    德路口為紅燈，自訴人車闖紅燈為不可採，又證人即現場處理之警員林志峰雖未
    目睹車禍發生情形，於到場後依自訴人之自述而於道路交通事故調查報告表加以
    註記：「肇事時Ｂ車之後車身部位壓在Ａ車之右側車底下」等語，然該證人於到
    場後有檢視自訴人之機車及被告駕駛之大客車受損情形，自訴人之機車左側引擎
    部位有受損及被告駕駛之大客車右下方有擦痕，並拍照存證，己據該證人於原審
    結證在卷，並提出照片彩色影印本十六張附卷可按，則縱如被告辯護人所主張，
    依被告車輛底盤之高度不超過三十公分，不可能將自訴人機車倒地之高度至五十
    公分以上之機車壓在大客車底下，然亦無於被告所駕駛大客車於右轉時不慎擦
    撞被告所騎車之機車致人車倒地事實之認定，因此被告辯護人聲請再重新鑑定肇
    事責任及勘驗現場，均無必要，併此敘明。
　(四)按刑法第二百八十四條第二項所謂「業務」，係指以反覆同種類之行為為目的之
  　社會活動而言，又從事業務之人，對於一定危險之認識能力，較一般人為強，故
    法律上課以較高之注意義務，易言之，其避免發生一定危險之期待可能性亦較常
    人為高，故其違反注意義務之可責性自亦較重。本件被告乙○○係營業大客車司
    機，其係從事駕駛業務之人甚明，核其所為係犯刑法第二百八十四條第二項前段
    之業務過失傷害罪。因此原審依上開法條及同法第四十一條前段、罰金罰鍰提高
    標準條例第一條前段、第二條並爰審酌被告因一時不慎，致有本件犯行，肇事後
    並未逃逸，及其過失程度、自訴人所受傷勢輕微、被告因自訴人要求賠償金額過
    高而未能與自訴人達成和解，非無賠償之意思，及其犯後態度等一切情狀；對被
    告量處拘役二十日，並諭知如易科罰金以三百元折算一日，其認事用法及量刑均
    屬妥適，應予維持，被告否認犯罪提起上訴為無理由，上訴應予駁回。
據上論斷，應依刑事訴訟法第三百六十八條，判決如主文。
中　　　華　　　民　　　國　　九十三　　年　　　六　　　月　　 十六 　　日
                              臺灣高等法院交通法庭
                                  審判長法  官　許　國　宏
                                        法  官　洪　光　燦
                                        法  官　林　勤　純
右正本證明與原本無異。
不得上訴。
                                        書記官　劉　　　瑗
中　　　華　　　民　　　國　　九十三　　年　　　六　　　月　　 十八 　　日
附錄：本案論罪科刑法條全文　　　　　　　　　　　　　　　　　　　　　　　中
      華民國刑法第二百八十四條第二項前段（過失傷害罪）從事業務之人，因業務
      上之過失傷害人者，處一年以下有期徒刑、拘役或一千元以下罰金。
